【裁判字號】    97,交聲,2807
【裁判日期】    980202
【裁判案由】    交管條例聲異
【裁判全文】
臺灣板橋地方法院交通事件裁定        97年度交聲字第2807號
原處分機關  交通部公路總局臺北區監理所蘆洲監理站
異  議  人
即受處分人  乙○○
上列受處分人因違反道路交通管理處罰條例案件，對於交通部公
路總局臺北區監理所蘆洲監理站於民國97年10月21日以北監蘆字
第裁46-C00000000號所為之裁決處分（原舉發案號：北縣警交字
第C00000000 號），聲明異議，本院裁定如下：
    主  文
異議駁回。
    理  由
一、原處分意旨略以：受處分人即異議人乙○○於民國97年10月
    9 日1 時13分許，騎乘車號VB9-187 號輕型機車，行經臺北
    縣蘆洲市○○路與鷺江街口，因異議人拒絕接受酒精濃度測
    試之檢定，經臺北縣政府警察局蘆洲分局蘆洲派出所員警當
    場以北縣警交字第C00000000 號違反道路交通管理事件通知
    單舉發；嗣經移送原處分機關認異議人有前揭違規行為，爰
    依道路交通管理處罰條例第35條第4 項、第67條第2 項（裁
    決書舉發違反法條部分漏載第67條第2 項，應予補充更正）
    之規定，裁處罰鍰新臺幣（下同）60,000元，並吊銷其駕駛
    執照，3 年內禁考等語。
二、聲明異議意旨略以：異議人乙○○於97年10月9 日騎乘車號
    VB9-187 號輕型機車，行經臺北縣蘆洲市○○路與鷺江街口
    時，經臺北縣政府警察局蘆洲分局蘆洲派出所員警攔查並施
    以酒精檢測，當時施行酒精檢測，檢測單上均無顯示酒精濃
    度，僅顯示拒測，而該執行員警指稱係機具問題，此案並非
    屬拒測範圍；再異議人為罹患口腔癌病人，口腔無法完全張
    開，致無法檢測酒精濃度，檢附財團法人辜公亮基金會和信
    治癌中心醫院乙種診斷證明書3 件以資佐證，為此聲明異議
    ，請求撤銷原處分云云。
三、按汽車駕駛人拒絕接受酒精濃度測試之檢定者，處60,000元
    罰鍰，並當場移置保管該汽車及吊銷該駕駛執照，道路交通
    管理處罰條例第35條第4 項前段定有明文。又汽車駕駛人曾
    依同條例第35條第4 項前段之規定吊銷駕駛執照者，3 年內
    不得考領駕駛執照，道路交通管理處罰條例第67條第2 項亦
    有明文。
四、經查：
  (一)本件異議人97年10月9 日凌晨1 時13分許，騎乘車號VB9-18
    7 號輕型機車，行經臺北縣蘆洲市○○路與鷺江街口，經臺
    北縣政府警察局蘆洲分局蘆洲派出所員警攔查時，因異議人
    身上有酒味，有酒後駕車之嫌，欲對之實施酒精濃度測試檢
    定，然異議人以其口腔癌開刀，致口腔無法閉合吹氣為由拒
    絕警方檢測，為警認異議人有「拒絕接受酒精濃度測試之檢
    定」之違規事實而當場掣單舉發；嗣經移送至原處分機關，
    原處分機關認本件違規屬實，而於97年10月21日以北監蘆字
    第裁46-C00000000號裁決書裁處罰鍰60,000元，吊銷駕駛執
    照，3 年內禁考等情，有臺北縣政府警察局北縣警交字第CO
    0000000 號舉發通知單通知聯及移送聯影本、酒精濃度測定
    紀錄表影本、上開裁決書影本各1 件附卷可參。
  (二)異議人雖執前詞置辯，惟經本院傳喚證人即舉發員警甲○○
    到庭具結證稱：「（問：請敘述97年10月9 日凌晨一點多在
    蘆洲市○○路、鷺江街交叉口查獲異議人乙○○涉有酒駕，
    而其拒絕酒測之情形？）當時我與另外三名警員執行交通攔
    檢勤務，而異議人當時騎著機車，我們要把他攔下來，異議
    人騎著機車跑，後來被所長攔下來，我們要作酒測，但是異
    議人拒絕，他也不講話，保持沈默一直打電話，當時異議人
    也沒有說他有口腔癌，也沒有說他有證明，後來我們把異議
    人帶回派出所，因為已經過了二十分鐘了，後來異議人聯絡
    他的親友及一個板橋分局的體技教官過來，教官說我們是依
    照什麼規定把異議人帶回來，我們說是依照何規定把他帶回
    來，後來教官就自己上去找所長，後來教官跟所長說異議人
    罹患口腔癌，後來異議人的女兒有拿出口腔癌的診斷證明。
    我們有拿酒測器給異議人吹氣，並且把酒測器伸入異議人的
    嘴巴，但是沒有伸入很深，異議人吹了幾口，就將酒測器的
    吹嘴吐出來，因為酒測器需要吹一段很長的氣，至少要超過
    五秒，才可以酒測，異議人這樣的行為，我們無法酒測。異
    議人都吹不到五秒就將吹嘴吐出來。」、「（問：是你執行
    酒測的嗎？）在現場時，我的同事有執行過一次，但是無法
    執行，到派出所後，我的同事又執行了一次。」、「（問：
    你有無聞到異議人身上有酒味？）有，而且滿臉通紅，所以
    所長才會將他攔下來。」、「（問：你有無對異議人作生理
    平衡協調等測驗？）第一關就是作酒測，若酒測沒有完成，
    就不會再作這些測驗。」、「（問：你聞到異議人身上的酒
    味很濃嗎？）是有酒味，很濃也不算，應該是中等。」等語
    明確（見本院97年12月12日訊問筆錄）。再本院經依職權函
    詢治療異議人口腔癌所屬醫院，即財團法人辜公亮基金會和
    信治癌中心醫院（以下簡稱和信治癌中心醫院），詢問異議
    人罹患口腔癌之病情是否導致其口腔無法張開超過五秒，亦
    即如有酒測器之吹嘴伸進其口中，其是否會因口腔病變而在
    五秒內就因生理反應自動會將該吹嘴吐出等情，嗣經和信治
    癌中心醫院函覆略以：「乙○○先生確實因口腔癌於97年1
    月22日接受手術，並接受術後放射併化學治療，全部療程於
    97年5月結束，據97年9月8日病歷記載其口腔張口程度受限
    程度為1.8公分，但應不影響其張口時間，且治療過程並未
    影響吞嚥反射，應不至於有異於常人之生理反應」等語，此
    有和信治癌中心醫院97年12月24日（97）和院耳字第737號
    函附卷可稽。是異議人雖因接受口腔癌手術，致開口受限，
    惟並不影響其張口時間，且亦未影響吞嚥反射，業如前開函
    文所述，故異議人當能緊含酒測器的吸管吐氣，豈有在未達
    酒測吐氣測試時間即將酒測器之吹嘴吐出，或有嘴巴不緊含
    吸管之情形，致無法測出酒測值，可見異議人確係故意拒絕
    酒測無訛，異議人以前開情詞置辯，顯為事後推諉卸責之詞
    ，要無足採。
  (三)審諸前揭證人甲○○員警對於異議人有關本案「拒絕接受酒
    精濃度測試之檢定」之違規情形所證乙節，並無不合常理或
    矛盾之處，其所為證詞業已清楚證述異議人在舉發過程中以
    其因口腔癌開刀，致口腔無法閉合吹氣為由拒絕接受酒精濃
    度測試之行為，其描述舉發過程連續而完整，顯見其記憶深
    刻。此外，並有證人甲○○員警當庭提出之臺北縣政府警察
    局員警工作登記簿影本乙紙在卷可稽（附於本院卷宗內）。
    復參以證人即本件舉發警員與異議人間並不相識，亦無宿怨
    嫌隙，當不至甘冒涉犯偽證罪之風險，僅為罰鍰處分即蓄意
    構陷異議人之理。從而，亦查無其他任何事證可認證人上開
    證述有何瑕疵或與事理相違而可認與事實不符之處，本院依
    直接審理所得心證，就證人在本院所為之上開證述，應堪採
    信。本件事證明確，異議人上開違規事實堪以認定，警方對
    其舉發並無不當或違法之處。
五、綜上所述，足見異議人即受處分人確有於前述時、地拒絕接
    受酒精濃度測試檢定之違規行為。是原處分機關據以援引道
    路交通管理處罰條例第35條第4 項、第67條第2 項之規定，
    裁處罰鍰60,000元，並吊銷其駕駛執照，3 年內禁考，核無
    違誤，本件異議人之異議為無理由，應予駁回。
據上論斷，應依道路交通案件處理辦法第19條，裁定如主文。
中    華    民    國    98    年    2     月    2     日
                  交通法庭       法  官  許必奇
以上正本證明與原本無異。
如不服本裁定應於送達後5 日內向本院提出抗告狀。
                                 書記官  金和國
中    華    民    國    98    年    2     月    2     日


司法院資訊處製作；財團法人民間司法改革基金會備份。
